【裁判字號】    92,家訴,123
【裁判日期】    920731
【裁判案由】    給付撫養費用
【裁判全文】
台灣台北地方法院民事判決                        九十二年度家訴字第一二三號
    原      告  乙○○
                丙○○
    共      同
    法定代理人  潘麗卿
    訴訟代理人  沈美真律師
    複  代理人  羅瑩雪律師
    被      告  甲○○
右當事人間請求給付扶養費用事件，本院判決如左：
    主      文
原告之訴駁回。
訴訟費用由原告負擔。
    事實及理由
一、原告起訴主張其均未成年，其父母已經本院於民國（下同）九十一年八月二十八
    日判決離婚，本院並酌定其均由母親潘麗卿監護，業已確定在案，因被告為原告
    父親，對原告負有扶養義務，為此依民法第一千一百十四條第一款、第一千一百
    十六條之二規定請求被告給付原告乙○○新台幣（下同）五十六萬四千九百五十
    四元、原告丙○○七十五萬七千五百八十四元，及自起訴狀繕本送達之翌日即九
    十二年七月四日起算之法定遲延利息等語。
二、按直系血親相互間互負扶養之義務，受扶養權利者，以不能維持生活而無謀生能
    力者為限，又父母對於未成年子女之扶養義務，不因離婚而受影響，民法第一千
    一百十四條、第一千一百十七條第一項、第一千一百十六條之二分別定有明文。
    本件被告為原告之父親，被告與原告母親潘麗卿業經本院以九十一年度婚字第五
    七○號判決離婚，本院並酌定對於原告權利義務之行使或負擔均由潘麗卿任之，
    並已確定在案，有兩造所不爭之本院九十一年度婚字第五七○號民事判決、確定
    證明書及
    按扶養之方法，由當事人協議定之。不能協議時，由親屬會議定之。民法第一千
    一百二十條亦定有明文。所謂「扶養之方法」有二，一為迎養於扶養義務人之家
    ，一為支給一定生活必需品或費用，後者有定期給付與不定期給付，及設定養贍
    財產而供扶養權利人使用收益等各種方法（戴炎輝、戴東雄合著「中國親屬法」
    八十九年五月修訂版第五四一、五四二頁參照）。又按受扶養權利者，應否與負
    扶養義務者同居一家而受扶養，抑應彼此另居，由負扶養義務者按受扶養權利者
    需要之時期，陸續給付生活資料或撥給一定財產，由受扶養權利者自行收益以資
    扶養，係屬扶養方法之問題，依民法第一千一百二十條之規定，應由當事人協議
    定之，不能協議時，應由親屬會議定之。對於親屬會議之決議有所不服，或親屬
    會議仍不能議定時，始得向法院聲訴，不得因當事人未能達成協議即逕向法院請
    求裁判（最高法院二十六年鄂上字第四○一號、四十五年台上字第三四六號判例
    參照）。本件被告對原告負有扶養義務，已如前述，惟兩造就被告應給付原告扶
    養費數額此扶養方法未能達成協議，且原告亦自陳其未召開親屬會議等語明確（
    見九十二年七月三十一日非訟事件筆錄），依民法第一千一百二十條規定及上開
    判例說明，此項扶養費數額應先由原告之親屬會議定之，原告不得不經親屬會議
    決議，即逕行訴請法院判命扶養義務人之被告給付原告若干扶養費。從而，原告
    依民法第一千一百十四條第一款、第一千一百十六條之二規定，請求被告給付原
    告乙○○五十六萬四千九百五十四元、原告丙○○七十五萬七千五百八十四元，
    及自起訴狀繕本送達之翌日即九十二年七月四日起算之法定遲延利息，顯係欠缺
    保護必要之要件，其訴為顯無理由，爰不經言詞辯論，逕以判決駁回之。
三、又本院以原告本件起訴為顯無理由，逕以判決駁回之，依實務及學者通說，僅係
    形式判決，倘原告就上開欠缺事項予以補充完備，仍可再行起訴，不受一事不再
    理原則之適用，附此敘明。
四、結論：原告之訴為顯無理由，依民事訴訟法第二百四十九條第二項、第七十八條
    ，判決如主文。
中      華      民      國    九十二    年      七      月    三十一    日
                                        家事法庭法      官  張競文
右為正本係照原本作成
如對本判決上訴，須於判決送達後廿日內向本院提出上訴狀
中      華      民      國    九十二    年      七      月    三十一    日
                                                法院書記官  曾秋月


司法院資訊處製作；財團法人民間司法改革基金會備份。
